【裁判字號】    90,簡上,98
【裁判日期】    900828
【裁判案由】    偽造文書
【裁判全文】
臺灣桃園地方法院刑事判決                            九十年度簡上字第九八號
    上  訴  人
    即  被  告  DAN L T.
    選任辯護人  陳春山律師
                詹啟章律師
右列上訴人因偽造文書案件，不服本院桃園簡易庭九十年桃簡字第四八一號，中華民
國九十年五月十一日第一審判決（聲請簡易判決處刑案號：臺灣桃園地方法院檢察署
九十年度偵字第六一二一號）提起上訴，本院管轄之第二審合議庭判決如左：
    主  文
上訴駁回。
    事  實
一、DAN L TING明知其於民國八十九年九月十二日並未入出中華民國國境，因其妻要
    求查看護照，竟於八十九年九月十五日，在台北市○○路附近巷內，某刻印店，
    以新臺幣（下同）三百元之代價，委由不知情之該刻印店內不詳姓名年約五十歲
    之成年男性店員，偽刻中華民國入境及出境查驗戳章各一枚後，旋即在其位於台
    北縣林口鄉○○路○段三七四號九樓之一住處，自行蓋用於其美國護照內頁（護
    照號碼：000000000號），而偽造內政部警政署入出境管理局（下稱境
    管局）表示其有於前開時間入境，並經查驗事實之文書，足生損害於境管局對人
    民入出境管理之正確性。嗣後DAN L TING基於概括犯意，自八十九年九月十五日
    起，連續進出中華民國五次，並行使上開蓋有偽造入出境章戳之護照供境管局查
    驗，嗣於九十年四月十日又欲出境前往吉隆坡，再持上開護照供查驗時，為內政
    部警政署航空警察局查驗人員當場查獲，並扣得前開蓋有偽造入出境章戳記之護
    照一本。
二、案經內政部警政署航空警察局移請臺灣桃園地方法院檢察署檢察官偵查起訴。
    理  由
一、訊據被告DAN L TING於警訊時及偵、審中坦承於前開時、地偽刻入出境章戳各一
    枚，並於前開護照內頁各蓋用一次，及嗣後持同一護照入出中華民國各五次等情
    ，惟辯稱：沒有行使偽造文書之意；辯護人則為被告辯護稱：（一）被告並無以
    該戳記對外行使之意圖，亦非利用該入出境章戳辦理出境，該章戳僅為境管局事
    實上查驗動作之戳記，並非被告就此有所主張，核與行使之要件不合；（二）境
    管局對於人民入出境之管理，係以電腦檔案為憑，故被告所為，不影響管理局對
    人民入出境管理之正確性，並無足生損害於公眾或他人之虞；（三）護照內頁為
    護照之一部，而入出境章戳應類於查訖證，查訖證係屬刑法第二百十二條之特種
    文書，且刑法第二百十二條係第二百十一條之特別規定，本件殊無適用刑法第二
    百十一條之適用；（四）所偽造之入出境章戳，蓋於護照一次即已丟棄，並無連
    續犯之問題云云。惟查：被告於右揭時、地，委由不知情之刻印店人員偽刻中華
    民國入出境章戳各一枚後，即拿回其住處蓋用於護照內頁各一次，其後並持同一
    護照供查驗進出中華民國五次等情，已據被告坦承在案，業如前述，此外並有護
    照一本扣案及境管局旅客入出境紀錄表可資佐證，事證明確，被告犯行洵堪認定
    。
二、查刑法上所稱之公印，係指表示務機關或機關長官資格及其職務之印信而言，即
    俗稱大印與小官章（最高法院七十一年台上字第一八三一號判例意旨參照）。本
    件被告所偽造者，乃境管局用以表示護照持有人於八十九年九月十二日合法入出
    境，並經查驗事實之印戳，顯非刑法所指公印，然其所偽造印戳係境管局公務員
    本於職務所制作，習慣上用以表示該護照持有人於何時入出境之意思表示，該意
    思表示非屬該護照之本身，且又與品行、能力、服務之證書、介紹書無關，應屬
    刑法第二百二十條第一項、第二百十一條所定之準公文書。又被告偽造入出境章
    戳，蓋用於護照內頁後，多次於入出境時，持向境管局辦理入出境查驗，顯有以
    之充作真正文書而加以行使之意，自足生損害於境管局對人民入出境管理之正確
    性，核其所為係犯刑法第二百十六條行使第二百十一條之偽造公文書罪。公訴人
    認被告所為係犯刑法第二百十六條行使第二百十二條之行使偽造特種文書罪，尚
    有未洽，惟其起訴之基本事實相同，本院自應加以審理，並變更其起訴法條。被
    告偽造印章及印文行為係偽造準公文書之部分行為，而被告偽造準公文書後復持
    以行使，其偽造準公文書之低度行為應為行使之高度行為所吸收，均不另論罪。
    被告先後多次犯行，時間緊接，犯罪構成要件相同，顯係基於概括犯意為之，為
    連續犯，以一罪論，應依法加重其刑。原審以被告罪證明確，適用刑法第五十六
    條、第二百十六條、第二百十一條、第二百二十條第一項、第二百十九條、第七
    十四條第一款，並審酌被告之素行、動機、目的、手段、所生危害及犯後已供認
    犯行，態度尚稱良好等一切情狀，及被告前未曾受有期徒刑以上刑之宣告，其因
    一時失慮，致罹刑章，且犯後供承犯行，深具悔意，經此次偵審教訓，當知所警
    惕而無再犯之虞，予以緩刑二年之宣告，經核認事用法胥無不當，量刑亦稱允適
    ，應予維持。上訴意旨仍執陳詞，聲請上訴，指摘原審判決不當，為無理由，應
    予駁回。
據上論斷，應依刑事訴訟法第四百五十五條之一第三項、第三百六十八條，判決如主
文。
本案經檢察官陳美華到庭執行職務。
中      華      民      國    九十      年      八      月    二十八    日
                            臺灣桃園地方法院刑事第二庭
                                審判長法  官  王  兆  飛
                                      法  官  曾  正  耀
                                      法  官  李  桂  英
右正本證明與原本無異。
不得上訴。
                                      書記官  梁  麗  雲
中      華      民      國    九十      年      八      月    二十九    日
附錄本案論罪科刑法條全文：
刑法第二百十六條
行使第二百十條至第二百十五條之文書者，依偽造、變造文書或登載不實事項或使登
載不實事項之規定處斷。
刑法第二百十一條
偽造、變造公文書，足以生損害於公眾或他人者，處一年以上七年以下有期徒刑。
刑法第二百二十條第一項
在紙上或物品上之文字、符號、圖畫、照像，依習慣或特約，足以為表示其用意之證
明者，關於本章及本章以外各罪，以文書論。


司法院資訊處製作；財團法人民間司法改革基金會備份。
